【裁判字號】    99,台上,2231
【裁判日期】    990415
【裁判案由】    違反毒品危害防制條例
【裁判全文】
最高法院刑事判決            九十九年度台上字第二二三一號
上  訴  人  台灣高等法院台南分院檢察署檢察官
被      告  甲○○
上列上訴人因被告違反毒品危害防制條例案件，不服台灣高等法
院台南分院中華民國九十七年四月二十二日第二審判決（九十七
年度上訴字第一三九號，起訴案號：台灣台南地方法院檢察署九
十六年度營偵字第三六一號），提起上訴，本院判決如下：
    主  文
上訴駁回。
    理  由
按刑事訴訟法第三百七十七條規定，上訴於第三審法院，非以判
決違背法令為理由，不得為之。是提起第三審上訴，應以原判決
違背法令為理由，係屬法定要件。如果上訴理由書狀並未依據卷
內訴訟資料，具體指摘原判決不適用何種法則或如何適用不當，
或所指摘原判決違法情事，顯與法律規定得為第三審上訴理由之
違法情形，不相適合時，均應認其上訴為違背法律上之程式，予
以駁回。本件原判決以公訴意旨略以：被告甲○○於不詳時間、
地點，向不詳姓名、年籍之人，以不詳價格，販入第二級毒品甲
基安非他命後，自民國九十五年二月初起，至同年四月中旬止，
先由被告與林振鈴分別持用門號0000000000、000
0000000行動電話，談妥買賣數量，繼由被告前往台南縣
後壁鄉福安村下寮一九三號林振鈴住處，或林振鈴前往台南縣後
壁鄉頂安村頂寮一０五號之七一被告住處，以每一單位新台幣一
千元之價格，賣出甲基安非他命予林振鈴，共計約六、七次，因
認被告涉犯毒品危害防制條例第四條第二項之販賣第二級毒品罪
嫌等語。經審理結果，認為不能證明被告犯罪，因而撤銷第一審
之科刑判決，改判諭知被告無罪。原判決已依卷內證據資料詳為
說明，從形式上觀察，並無何違背法令之情形存在。檢察官上訴
意旨略以：(一)卷附被告持用之門號0000000000行動電
話通訊監察錄音譯文，其中關於交易甲基安非他命之暗語對話，
足認林振鈴所證其向被告購買甲基安非他命等情，係屬實在可信
，核屬林振鈴之證詞以外之補強證據無訛。原判決理由說明卷附
被告與林振鈴前後二次傳、收簡訊以外之通訊監察錄音譯文，固
為有關交易甲基安非他命之暗語對話，但並非被告與林振鈴之通
話，難以作為不利於被告之認定之論據；檢察官所指被告售賣甲
基安非他命予林振鈴犯行，除有林振鈴之指證外，並無其他補強
證據，自不能單憑林振鈴之指證，遽為不利於被告之認定等語，
有判決理由矛盾之違法。(二)林振鈴於檢察官訊問時及第一審已迭
次明確證述，其撥打被告持用之門號0000000000行動
電話，向被告購買甲基安非他命等情。而警方搜索被告住處，並
查獲上開門號行動電話一支，又卷附通訊監察錄音譯文顯示，被
告有與他人談及交易甲基安非他命，足認林振鈴所證其向被告購
買甲基安非他命之情節，並非無據。至於林振鈴於檢察官訊問時
及第一審，就其向被告購買甲基安非他命之時間、數量等相關細
節，雖未予詳述，但其所稱向被告購買甲基安非他命之基本事實
，並無二致，應係事隔已久，囿於記憶能力所致。參以林振鈴購
買甲基安非他命之管道，並非單一，其所陳向被告購買甲基安非
他命細節，有欠詳明，應屬事理之常。原審僅因林振鈴前後所證
向被告購買甲基安非他命之時間、數量，未能詳予指明，即予摒
棄不採，有採證違反經驗法則及論理法則之違法。(三)卷附被告與
林振鈴分別持用門號0000000000、00000000
00行動電話傳、收簡訊之內容，雖與交易甲基安非他命無涉，
但警方係自九十五年三月二十二日起，至同年四月二十日止，對
被告持用之上開門號行動電話為通訊監察，而林振鈴向被告購買
甲基安非他命之時間，係自九十五年二月初起，至同年四月中旬
止，並不一致，不能因此認定林振鈴並未撥打被告持用之上開門
號行動電話，聯絡購買甲基安非他命。原判決說明林振鈴所稱以
行動電話聯絡被告購買甲基安非他命等情，與事實不合等語，有
判決理由與卷內證據不符及採證違反證據法則之違誤等語。經查
：犯施用第一級、第二級毒品罪，供出毒品來源，因而破獲者，
得減輕其刑，為九十三年一月九日修正施行毒品危害防制條例第
十七條所明定。為發見真實，防範施用毒品者作利己損人之不實
陳述，用邀減刑寬典，或因不具切身利害關係，所為陳述可能有
欠嚴謹或任意誇大其詞，施用毒品者有關毒品來源之供述，應有
相當補強證據足以擔保其陳述之真實性，始得作為判斷之依據。
故事實審法院對施用毒品者有關毒品來源之陳述，應再調查其他
補強證據，相互參酌，必達於通常一般之人均不致有所懷疑，而
得確信陳述為真實者，方得為有罪之認定。又證據之取捨與證據
之證明力如何，均屬事實審法院得裁量、判斷之職權；苟其此項
裁量、判斷，並不悖乎經驗法則或論理法則，又於判決內論述其
何以作此判斷之心證理由者，即不得任意指摘其為違法，而據為
提起第三審上訴之合法理由。(一)卷附被告持用之門號00000
00000行動電話通訊監察錄音譯文，其中被告與林振鈴傳、
收之二則簡訊，既與交易甲基安非他命無涉；其餘被告與他人疑
似有關交易甲基安非他命之暗語對話，又非被告與林振鈴之通話
，均難認係屬足以擔保林振鈴所為不利於被告之陳述為真實之補
強證據。原判決因此說明卷附通訊監察錄音譯文，不能作為證明
被告被訴售賣甲基安非他命予林振鈴之依據，又卷內除有林振鈴
於檢察官訊問時及第一審之指證外，並無其他補強證據足以證明
被告有被訴販賣甲基安非他命犯行等語（見原判決第三至五頁）
，所為論說明，核與事理無違，並無檢察官上訴意旨所指判決
理由矛盾之違法。(二)原判決說明林振鈴於檢察官訊問時及第一審
雖一再證稱，其向被告購買甲基安非他命多達六、七次等情，然
未能就其購買之時間、數量，詳予指明，又其所稱以電話聯絡被
告購買甲基安非他命一節，核與卷附通訊監察錄音譯文內容不合
，因此不能單憑林振鈴空泛而有瑕疵之唯一指述，作為認定被告
販賣甲基安非他命之依據等語（見原判決第三、四頁），揆之上
述說明，係原審取捨證據及判斷其證明力職權之適法行使，難謂
有檢察官上訴意旨所指採證違反經驗法則及論理法則之違誤可言
。(三)警方自九十五年三月二十二日起，至同年四月二十日止，對
被告持用之上開門號行動電話為通訊監察（見警卷第七三至七八
頁）；林振鈴於警詢及檢察官訊問時係證稱，自同年二月初起至
同年四月中旬止，向被告購買甲基安非他命（見警卷第四０、四
一頁、偵查卷第五四、五五頁），時間上重疊有近一個月之久。
原判決說明林振鈴證述以行動電話聯絡被告購買甲基安非他命，
而卷附通訊監察錄音譯文，並無相關通話資料，足認林振鈴所證
上情，與事實不合等語，並非事理所無，難認有檢察官上訴意旨
所稱判決理由與卷內證據不符及採證違反證據法則之違法。原審
就檢察官所提出及卷內所存證據等訴訟資料，逐一剖析，參互審
酌，仍無從獲得被告被訴涉犯販賣第二級毒品罪之確切心證，因
此撤銷第一審之科刑判決，改判諭知被告無罪，乃屬其取捨證據
及判斷其證明力職權之合法行使。檢察官上訴意旨，仍憑己見為
不同之評價，及就判決內已明白論斷之事項，執以指摘原判決違
法，與法律規定得為第三審上訴理由之違法情形，不相適合。應
認檢察官之上訴為違背法律上之程式，予以駁回。
據上論結，應依刑事訴訟法第三百九十五條前段，判決如主文。
中    華    民    國  九十九  年    四    月   十五   日
                      最高法院刑事第十二庭
                          審判長法官  張  春  福
                                法官  林  勤  純
                                法官  李  錦  樑
                                法官  張  祺  祥
                                法官  邱  同  印
本件正本證明與原本無異
                                      書  記  官
中    華    民    國  九十九  年    四    月  二十二  日
                                                      Q

司法院資訊處製作；財團法人民間司法改革基金會備份。
